【裁判字號】    97,易,1673
【裁判日期】    980327
【裁判案由】    詐欺
【裁判全文】
臺灣士林地方法院刑事判決              97年度易字第1673號
公  訴  人  臺灣士林地方法院檢察署檢察官
被      告  乙○○
                    （另案於臺灣新店戒治所強制戒治中）
上列被告因詐欺案件，經檢察官提起公訴（97年度偵字第3308號
、第5220號）及移送併案審理（臺灣臺北地方法院檢察署97年度
偵字第21049 號），本院判決如下：
    主  文
乙○○幫助意圖為自己不法之所有，以詐術使人將本人之物交付
，累犯，計二罪，各處有期徒刑肆月，應執行有期徒刑柒月。
    事  實
一、乙○○曾於民國84年間因違反麻醉藥品管理條例案件，經臺
    灣板橋地方法院以84年度訴字第1847號判決判處有期徒刑六
    月確定，又於85年間因違反麻醉藥品管理條例案件，經臺灣
    高等法院以85年度上訴字第634 號判決判處有期徒刑五年二
    月確定，經臺灣高等法院以85年度聲字第1108號裁定定其應
    執行刑為有期徒刑五年四月確定，復於85年間因違反藥事法
    案件，經臺灣高等法院以85年度上訴字第2740號判決判處有
    期徒刑八月確定，旋經臺灣高等法院就上開三罪以85年度聲
    字第1673號裁定定其應執行刑為有期徒刑六年確定，而於87
    年9 月17日因縮短刑期假釋出監，嗣經撤銷假釋而執行殘刑
    二年八月十八日，迄至92年8 月10日縮刑期滿執行完畢，猶
    不知悔改，其明知提供己有金融機構帳戶之提款卡及密碼供
    他人使用，可預見其提供之帳戶有遭他人利用作為詐騙工具
    之可能，竟仍不違其本意，基於幫助詐欺之犯意，於民國97
    年1 月19日前某日（起訴書誤載為97年2 月下旬某日），在
    臺北縣汐止市○○○路○ 段9 號，將其於93年4 月12日在第
    一商業銀行（以下簡稱第一銀行）汐止分行所開立之帳號為
    00000000000 號帳戶之提款卡及密碼，提供予戊○○（另由
    臺灣士林地方法院檢察署以97年度偵字第15862 號偵查中）
    以交付與真實姓名年籍均不詳成年人所組成之詐欺集團有犯
    意聯絡之真實姓名年籍不詳之成年人，另於97年1 月22日前
    某日（起訴書誤載為97年2 月下旬某日），在不詳地點，將
    其於95年11月2 日在合作金庫銀行（以下簡稱合庫銀行）汐
    止分行所開立之帳號為0000000000000 號帳戶之提款卡及密
    碼，交付與真實姓名年籍均不詳成年人所組成之詐欺集團有
    犯意聯絡之真實姓名年籍不詳之成年人，旋由真實年籍不詳
    之詐欺集團成員，分別於如附表所示之時地，以如附表所示
    之方式要求受話人匯款至與之無詐欺犯意聯絡之乙○○所提
    供之上開帳戶內，致如附表所示之受話人陷於錯誤，而依指
    示接續於如附表所示時地分別匯款至上開指定帳戶（各次匯
    款之人、時間、金額及帳戶均詳如附表所示）內，迨上開受
    話人於匯款後發覺受騙而報警處理，並通報為警示帳戶，旋
    經警調閱相關開戶資料，始查悉上情。
二、案經丙○○訴請臺北縣政府警察局汐止分局報請臺灣士林地
    方法院檢察署檢察官偵查起訴及移送併案審理。
    理  由
一、按被告以外之人於審判外之言詞或書面陳述，除法律有規定
    者外，不得作為證據；又被告以外之人於審判外之陳述，雖
    不符合同法第159 條之1 至第159 條之4 之規定，但經當事
    人於審判程序同意作為證據，法院審酌該言詞陳述或書面陳
    述作成時之情況，認為適當者，亦得為證據；又當事人、代
    理人或辯護人於法院調查證據時，知有第159條第1 項不得
    為證據之情形，而未於言詞辯論終結前聲明異議者，視為有
    前項之同意，刑事訴訟法第159 條第1 項及第159 條之5 分
    別定有明文。查本判決下列所引用之各該被告以外之人所為
    審判外之陳述以及其他書面陳述，雖屬傳聞證據，惟當事人
    於本院準備程序及審判期日中均表示無意見而不予爭執，且
    迄至言詞辯論終結前亦未再聲明異議，本院審酌上開證據資
    料製作時之情況，尚無違法不當之瑕疵，亦認為以之作為證
    據應屬適當，依刑事訴訟法第159 條之5 規定，認前揭證據
    資料均有證據能力。
二、訊據被告乙○○固不否認有於前揭時地開立上開帳戶及將上
    開第一銀行帳戶之提款卡及密碼交付證人戊○○使用等事實
    ，然矢口否認有何公訴意旨所稱之幫助詐欺取財犯行，辯稱
    ：上開帳戶之提款卡均為證人戊○○取走並使用，並未將帳
    戶交付詐欺集團使用云云。經查：被害人甲○○、丙○○及
    丁○○於前揭時地因接獲詐騙集團成員來電而分別匯款上開
    金額至被告乙○○所有之前開第一銀行及合庫銀行帳戶乙節
    ，業經被害人甲○○、丙○○及丁○○於警詢中指訴歷歷，
    並有被害人丙○○及丁○○所提供之自動櫃員機交易明細單
    計2 紙、合作金庫銀行汐止分行97年12月24日合金汐字第09
    70005723號函及第一商業銀行汐止分行97年12月29日一汐止
    字第00176 號函所檢附之客戶基本資料、存款往來明細表在
    卷可稽，足見被害人甲○○、丙○○及丁○○確因遭詐欺集
    團成員詐騙而匯款至被告乙○○所有之上開帳戶以交付財物
    之情形。又被告乙○○雖稱其所有之上開合庫銀行帳戶係遭
    交付證人戊○○擅自取走並使用等語，然證人戊○○於本院
    審理中結證稱僅取得上開第一銀行帳戶，而被告乙○○先於
    97年4 月1 日警詢中供稱：上開合庫銀行帳戶之提款卡業經
    交付證人戊○○使用，而存摺由其本人保管等語，復於97年
    4 月19日警詢中供稱：上開合庫銀行帳戶之存摺及提款卡均
    由證人戊○○取走等語，其先後供述內容顯有出入，另被告
    乙○○於本院審理中自承於97年1 月22日前即已發現上開合
    庫銀行帳戶之提款卡遺失，且其並未同意證人戊○○借用該
    帳戶等語，則其明知該帳戶提款卡未交付他人使用而遺失竟
    未即時處理相關掛失事宜，顯不符常情，觀諸證人戊○○於
    本院審理中既已坦承取得上開第一銀行帳戶，自無就該合庫
    銀行帳戶逕予否認以卸責之理，足見被告乙○○所稱由證人
    戊○○擅自取用乙節之真實性，即有疑問；又被告乙○○將
    其所有之上開第一銀行帳戶之提款卡及密碼提供證人戊○○
    使用乙節，業經其供明在卷，復經證人戊○○於本院審理中
    結證在卷，而證人戊○○雖於本院審理中證稱借用被告乙○○之帳戶係為供他人將其借用之二千元匯入等語，然證人戊○○所借款項非鉅，或得向被告乙○○及其家人借用，或可
    逕向前往取款，自無大費周章借用他人帳戶之必要；參以使
    用提款卡進行交易者，須利用金融機構設置之自動櫃員機依
    指令操作並輸入正確之密碼始可順利交易，觀諸詐欺集團係
    為避免自帳戶之來源回溯追查其身分而利用他人帳戶供作詐
    得款項出入之帳戶，其為確保其犯罪所得，當無明知係他人
    遺失或失竊存摺、提款卡、印鑑及密碼之帳戶仍供作其詐得
    款項匯入之用而甘冒遭真正帳戶持有人提領或掛失之風險，
    足認證人戊○○確曾將上開第一銀行帳戶之提款卡及密碼交
    付他人使用，且上開合庫銀行帳戶之提款卡及密碼應係由被
    告乙○○交付他人使用無訛。又被告乙○○於97年1 月22日
    警詢中供稱其未將第一銀行帳戶存摺及提款卡借予他人使用
    等語，觀諸證人戊○○於本院審理中所為之證述內容，被告
    乙○○於97年1 月22日前往第一銀行汐止分行前即已知悉上
    開第一銀行帳戶之提款卡曾交付證人戊○○使用，是被告乙○○於為警查獲之際明知上開情事而未即時提出，亦有違常
    理，足見其就證人戊○○將上開第一銀行帳戶之提款卡及密
    碼交付他人使用乙節，即難推諉不知。又金融帳戶為個人理
    財之工具，申請開設金融帳戶並無任何特殊之限制，一般民
    眾皆能自由申請開戶，並得同時在不同金融機構申請多數存
    款帳戶使用，乃眾所週知之事實，是依一般人之社會生活經
    驗，倘係合法收入本可自行向金融行庫開戶使用，自無向他
    人取得帳戶之必要，而金融存摺事關存款人個人財產權益之
    保障，倘有不明之金錢來源，甚而攸關個人法律上之責任，
    其專有性甚高，除非本人、與本人具有信賴關係或其他特殊
    原因，難認有何流通使用之可能，一般人均有妥為保管防阻
    他人任意使用之認識，足見被告乙○○於提供帳戶之際其客
    觀上當可預見所提供他人使用之帳戶可能遭他人作為犯罪之
    用，故被告乙○○明知上開事實猶提供帳戶供第三人使用，
    自難謂無幫助之故意。是被告乙○○上開所辯，要屬事後卸
    責之詞，不足採信。本件事證明確，被告乙○○之犯行洵堪
    認定，應予依法論科。
三、核被告乙○○上開所為，分別係犯刑法第339 條第1 項、第
    30條第1 項之幫助詐欺取財罪。又其幫助他人犯罪，為幫助
    犯，應依刑法第30條第2 項之規定，按正犯之刑減輕之。又
    被告乙○○以上開一提供合庫銀行帳戶之幫助行為而觸犯數
    詐欺取財罪，為想像競合犯。又公訴意旨雖未敘及就被害人
    丁○○部分所涉之幫助詐欺犯行，然此部分事實與起訴之部
    分，既有想像競合犯之裁判上一罪之關係，應為起訴效力所
    及，且經檢察官移送併案審理，本院自應併予審究。又其所
    犯上開二罪，犯意各別，應予分論併罰。又被告乙○○曾於
    84年間因違反麻醉藥品管理條例案件，經臺灣板橋地方法院
    以84年度訴字第1847號判決判處有期徒刑六月確定，又於85
    年間因違反麻醉藥品管理條例案件，經臺灣高等法院以85年
    度上訴字第634 號判決判處有期徒刑五年二月確定，經臺灣
    高等法院以85年度聲字第1108號裁定定其應執行刑為有期徒
    刑五年四月確定，復於85年間因違反藥事法案件，經臺灣高
    等法院以85年度上訴字第2740號判決判處有期徒刑八月確定
    ，旋經臺灣高等法院就上開三罪以85年度聲字第1673號裁定
    定其應執行刑為有期徒刑六年確定，而於87年9 月17日因縮
    短刑期假釋出監，嗣經撤銷假釋而執行殘刑二年八月十八日
    ，迄至92年8 月10日縮刑期滿執行完畢，此有臺灣高等法院
    被告前案紀錄表附卷可參，其前曾受有期徒刑之執行完畢，
    於五年以內故意再犯本件最重本刑為有期徒刑以上之罪，均
    應依刑法第47條第1 項之規定論以累犯，並加重其刑，且均
    依法先加後減之。爰審酌被告乙○○雖非實際遂行詐欺取財
    犯行之人，然其提供帳戶以供他人使用，影響財產交易秩序
    ，且迄今尚未返還告訴人款項，復於犯後猶狡詞卸責，毫無
    悔意，及其品行、犯罪動機、目的、手段、生活狀況、智識
    程度、犯罪所得及犯罪所生之損害等一切情狀，分別量處如
    主文所示之刑，並定其應執行刑。
據上論斷，應依刑事訴訟法第299 條第1 項前段，刑法第30條第
1 項、第2 項、第339 條第1 項、第55條、第51條第5 款、第47
條第1 項，刑法施行法第1 條之1 ，判決如主文。
本案經檢察官張紜瑋到庭執行職務
中    華    民    國    98    年    3     月    27    日
                  刑事第五庭審判長法  官  李育仁
                                  法  官  孫曉青
                                  法  官  黃雅君
以上正本證明與原本無異。
如不服本判決應於收受判決後10日內向本院提出上訴書狀，並應
應敘述具體理由。其未敘述上訴理由者，應於上訴期間屆滿後20
日內向本院補提理由書(均須按他造當事人之人數附繕本)「切勿
逕送上級法院」。
                                  書記官  簡湘雲
中    華    民    國    98    年    3     月    27    日
附錄本案論罪科刑法條：
刑法第339 條第1 項
意圖為自己或第三人不法之所有，以詐術使人將本人或第三人之
物交付者，處5 年以下有期徒刑、拘役或科或併科1 千元以下罰
金。
附表：
┌─┬─────┬───────┬──────┬──────┐
│編│匯款人    │所施用之詐術  │匯入之帳號  │匯款日期／  │
│號│          │              │            │匯款金額    │
│  │          │              │            │  （新臺幣）│
├─┼─────┼───────┼──────┼──────┤
│1 │甲○○    │於97年1 月19日│第一銀行汐止│97年1 月19日│
│  │          │18時30分許，接│分行        │／          │
│  │          │獲自稱東森購物│帳號        │100000元    │
│  │          │臺人員來電，佯│00000000000 │            │
│  │          │以購物扣款手續│號          │            │
│  │          │有誤為由，而要│            │            │
│  │          │求以提款機現金│            │            │
│  │          │存款方式存款至│            │            │
│  │          │其指定帳戶，致│            │            │
│  │          │其陷於錯誤而於│            │            │
│  │          │同日19時25分許│            │            │
│  │          │，前往提款機，│            │            │
│  │          │依指示操作而存│            │            │
│  │          │款，迨發覺受騙│            │            │
│  │          │，始警處理。  │            │            │
├─┼─────┼───────┼──────┼──────┤
│2 │丙○○    │於97年1 月22日│合庫銀行汐止│97年1 月22日│
│  │          │22時20分許，接│分行        │／          │
│  │          │獲自稱雅虎奇摩│帳號        │19983 元    │
│  │          │網拍賣家來電，│000000000000│            │
│  │          │佯以購物扣款手│6 號        │            │
│  │          │續有誤為由，而│            │            │
│  │          │要求至提款機更│            │            │
│  │          │改設定，致其陷│            │            │
│  │          │於錯誤而於同日│            │            │
│  │          │21時9 分許，前│            │            │
│  │          │往設於新竹市郵│            │            │
│  │          │政總局之提款機│            │            │
│  │          │，依指示操作而│            │            │
│  │          │匯款，迨發覺受│            │            │
│  │          │騙，始報警處理│            │            │
│  │          │。            │            │            │
├─┼─────┼───────┼──────┼──────┤
│3 │丁○○    │於97年1 月22日│合庫銀行汐止│97年1 月22日│
│  │          │21時許，接獲自│分行        │／          │
│  │          │稱東森購物臺人│帳號        │29989元     │
│  │          │員來電，佯以購│000000000000│            │
│  │          │物扣款手續有誤│6 號        │            │
│  │          │為由，而要求至│            │            │
│  │          │提款機更改設定│            │            │
│  │          │，致其陷於錯誤│            │            │
│  │          │而於同日21時45│            │            │
│  │          │分許，前往提款│            │            │
│  │          │機依指示操作而│            │            │
│  │          │匯款，迨發覺受│            │            │
│  │          │騙，始報警處理│            │            │
│  │          │。            │            │            │
└─┴─────┴───────┴──────┴──────┘


司法院資訊處製作；財團法人民間司法改革基金會備份。
